【裁判字號】    89,易,54
【裁判日期】    890331
【裁判案由】    違反動產擔保交易法
【裁判全文】
臺灣高雄地方法院刑事判決                            八十九年度易字第五四號
    公  訴  人  臺灣高雄地方法院檢察署檢察官
    被      告  丙○○
右列被告因違反動產擔保交易法案件，經檢察官提起公訴（八十八年度偵字第二五八
九一號），本院判決如左：
    主  文
丙○○無罪。
    理  由
一、公訴意旨略以:如附件起訴書所載。
二、公訴意旨認被告丙○○涉犯違反動產擔保交易法罪嫌，係以告訴人乙○○委任到
    庭之代理人莊雅婷之指訴及附卷之附條件買賣契約書及本票各一紙為論據。訊據
    被告丙○○固坦認有與告訴人展欣機車行即乙○○訂立分期付款買賣契約，以分
    期付款方式購買機車一部之事實，惟堅詞否認有不法處分標的物之犯行，辯稱:
    機車實際上係伊母親甲○○所購買，伊僅係在契約上簽名保証之意思，不知道伊
    母親未按期付款及將機車遷移等語。
三、按犯罪事實應依証據認定之，無証據不得推定其犯罪事實。又不能証明被告犯罪
    ，應諭知無罪之判決，刑事訴訟法第一百五十四條、第三百零一條第一項定有明
    文。次按，動產擔保交易法第三十八條所規定之動產擔保交易之債務人，依同法
    第二條規定乃指限定係依動產擔保交易法就動產設定扺押或為附條件買賣占有標
    的物之交易之債務人。故非依動產擔保交易法所成立之附條件買賣，而係一般民
    事分期付款方式買賣，則非此所謂之動產擔保交易之債務人。經查：（一）本件
    卷附被告與告訴人乙○○即展欣機車行所簽立契約名稱係機車分期付款買賣契約
    書，觀之該契約內容，僅係約定以分期付款之方式繳付買賣價金，及如有不依約
    繳款得解除契約等之約定。並未載明係依動產擔保交易法為附條件買賣及相關違
    反動產擔保交易法規定將標的物處分、遷移應負之刑責等事項。難認其等間係依
    動產擔保交易法為附條件買賣，而僅係一般分期付款買賣民事契約。參以告訴人
    委任到庭之莊雅婷亦陳稱: 我們並未依動產擔保交易法為附條件買賣，本件不是
    違反動產擔保交易法的案件，我們是告她詐欺等語，足認被告係以一般民事分期
    付款買賣方式向告訴人購買機車，而非依動產擔保交易法成立附條件買賣，從而
    ，被告自非動產擔保交易法第三十八條所規定之動產擔保交易之債務人，其縱有
    未按期繳付分期款項，及將標的物遷移之情事，亦與動產擔保交易法第三十八條
    之法定構成要件有間。本件既無法証明被告有公訴意旨所指之犯行，揆諸前揭規
    定，自應依法為無罪之諭知。
據上論斷，應依刑事訴訟法第三百零一條第一項，判決如主文。
本案經檢察官李門騫到庭執行職務。
中    華    民    國    八十九    年      三      月        三十一      日
                                  臺灣高雄地方法院刑事第六庭
                                      法      官  莊崑山
右正本證明與原本無異。
如不服本判決，應於判決送達後十日內，向本院提出上訴狀。
                                      法院書記官  龔  能
中    華    民    國    八十 九   年      三      月        三十一      日


司法院資訊處製作；財團法人民間司法改革基金會備份。
